【裁判字號】    89,易,3742
【裁判日期】    900928
【裁判案由】    贓物
【裁判全文】
臺灣板橋地方法院刑事判決                        八十九年度易字第三七四二號
    公  訴  人  臺灣板橋地方法院檢察署檢察官
    被      告  子○○
右列被告因贓物案件，經檢察官提起公訴（八十九年度偵字第一一八二二號、一一八
二三號），本院判決如左：
    主  文
子○○無罪。
    理  由
一、公訴意旨略以：被告子○○前曾於民國八十四年十一月十七日，因違反麻醉藥品
    管理條例案件，經法院判處有期徒刑六月確定，於八十五年十一月三十日執行完
    畢，猶不知悔改，明知附表一、二所示之汽車係寅○○或僱用他人所共同竊得之
    贓車，且明知前揭贓車乃係寅○○計劃每三輛裝入貨櫃，準備運往大陸地區銷售
    牟利，子○○竟基於寄藏贓物之概括犯意，先於八十六年十月八日，與癸○○、
    壬○○與不知真實姓名之成年女子「呂小姐」等人，基於寄藏贓物之犯意聯絡及
    行為分擔，在臺北縣三峽鎮○○路○段八九號，將如附表一所示之汽車藏置、裝
    入由經營貨櫃運輸之丙○○，囑由不知情之司機丑○○於八十六年十月八日下午
    七時許，自臺北縣汐止鎮○○路○段三三八號東亞貨櫃場領出之空貨櫃（編號Ｈ
    ＤＭＵ0000000號）內，並由司機丑○○將該貨櫃拖回東亞貨櫃場，由不
    知真實姓名之成年女子「呂小姐」聯絡不知情之正邦報關公司負責人葉妙玲，委
    由不知情之王錫煌於八十六年十月九日下午向財政部基隆關報關，申報該只貨櫃
    ，嗣經警於八十六年十月十日凌晨二時許，於前揭東亞貨櫃場查獲該只貨櫃，並
    開封起出如附表一之賓士車三輛。子○○復承前揭寄藏贓物之概括犯意，於八十
    六年十二月五日，與癸○○及不知詳細姓名之成年男子「小弟」等人基於寄藏贓
    物之犯意聯絡及行為分擔，先由不知情之佑利通運運輸公司司機戊○○於八十六
    年十二月四日十九時，奉公司之命令載運空貨櫃（編號ＩＴＬＵ0000000
    號）至臺北縣五股交流道，並由癸○○帶至臺北縣八里鄉下罟村八之六號，先將
    戊○○支開後，其等再利用如附表三之工具，將如附表二之汽車寄藏、裝置於前
    揭貨櫃內妥當後，於八十六年十二月五日（起訴書誤載為十月）凌晨三時十分許
    ，囑在他地休息等候之戊○○準備拖運時，經警於同日三時十五分許查獲，並在
    前揭貨櫃內起出如附表二之賓士車三輛及附表三所示為寅○○所有之裝載工具一
    批。因認被告涉犯刑法第三百四十九條第二項之寄藏贓物罪嫌。
二、按犯罪事實應依證據認定之，無證據不得推定其犯罪事實。又不能證明被告犯罪
    者，應諭知無罪之判決，刑事訴訟法第一百五十四條、第三百零一條第一項前段
    分別定有明文。又認定不利於被告之事實，須依積極證據，苟積極證據不足為不
    利於被告事實之認定時，即應為有利於被告之認定，更不必有何有利之證據。又
    按證人之證述，固得採為被告之犯罪證據，惟必須無瑕疵可指，且又查與事實相
    符，始得為之，證據本身如有瑕疵，則在此瑕疵未能究明前，尚不得採為有罪之
    根據。再共同被告所為不利於己之陳述，固得採為其他共同被告犯罪之證據，惟
    此項不利之陳述，須無瑕疵可指，而就其他方面調查，又與事實相符，始得採為
    其他共同被告犯罪事實之認定，而共同被告所為不利於己之供述，固得採為其他
    共同被告犯罪之證據，惟此項不利之供述，依刑事訴訟法第一百五十六條第二項
    規定，仍應調查其他必要之證據，以察其是否與事實相符，自難專憑此項供述，
    為其他共同被告犯罪事實之認定。最高法院三十年度上字第八一六號、四十六年
    度台上字第四一九號、八十四年度台上字第一四五號、八十七年度台上字第四三
    九七號分別著有判例、判決可資參照。
三、訊據被告子○○堅詞否認有何寄藏贓物之犯行，並辯稱：伊僅將車號Ｌ七－四八
    ○號自用小貨車借予寅○○使用，並受寅○○之託協同壬○○前往臺北縣三峽鎮
    ○○路○段八九號放置許多中古電視之倉庫為寅○○製作鐵架，因寅○○與壬○○不熟識，故寅○○交付乙紙圖案委由伊轉交壬○○估價，伊將圖案轉交壬○○
    後，交待壬○○直接向寅○○請款，伊即離開該倉庫未曾返回，伊不知製作鐵架
    之目的，亦未參與將附表一、二失竊之車輛藏置、裝入空貨櫃，而後委由他人報
    關運往中國大陸地區等語。而公訴人認被告涉有上開寄藏贓物犯行，無非係以證
    人丙○○、癸○○、戊○○及壬○○之證述，如附表一所示被害人乙○○、庚○○、余銘揆及附表二所示被害人辛○○、丁○○及己○○於警訊中之指述，及卷
    附之車輛竊盜資料個別查詢報表、贓物領據。再同案被告癸○○涉嫌與被告等人
    共犯刑法寄藏贓物罪嫌一案，並經臺灣臺北地方法院以八十七年度易字第三六八
    八號及臺灣高等法院以八十八年度上易字第九八二號判決認定在案，有判決書在
    卷可憑等為其論據。經查：
  (一)被告未受寅○○之指示將附表一、二之失竊車輛裝入空貨櫃，進而委由他人報關
    運往中國大陸地區之事實，業據證人寅○○於本院囑託臺灣臺東地方法院訊問時
    供稱：附表一、二之車輛係杜群陽以新台幣三十萬元之代價委託伊出面出租倉庫
    將之裝入貨櫃準備運往大陸，伊知悉上開車輛均係贓車，至於報關事宜則由杜群
    陽負責，伊共裝入二只貨櫃，但未報關出口即遭查獲，車號Ｌ七－四八○號自用
    小貨車係伊向被告借得使用，惟伊未指示被告將上開車輛裝入貨櫃報關出口等語
    在卷（詳臺灣臺東地方法院九十年四月十二日訊問筆錄）。
  (二)次者，與被告一同前往臺北縣三峽鎮○○路○段八九號倉庫為寅○○製作鐵架之
    壬○○（業經本院以八十七年度易字第三八一八號判決無罪確定）於製作鐵架過
    程中均未見被告出現於上址，並據證人壬○○於本院調查中具結證述：被告曾介
    紹伊前往臺北縣三峽鎮某處倉庫修理鐵門搖控器，伊前往該倉庫僅見許多廢棄之
    電視，修理完畢後，在場之被告表示向寅○○請款，後被告交付伊乙紙圖案表示
    寅○○委託伊製作裝置電視之鐵架，伊不知製作鐵架之目的在於藏置他人失竊之
    贓車，被告亦不知，因伊於製作鐵架過程中均未見被告出現等語無訛（詳本院九
    十年七月十二日訊問筆錄），衡情，倘被告確曾參與上開犯行，何以其未曾出現
    於藏置失竊車輛之臺北縣三峽鎮○○路○段八九號倉庫內？足見被告不知情之辯
    解，尚非無據。
  (三)至證人癸○○固於警訊中供稱：伊因涉嫌竊盜汽車並預備運往中國大陸銷售，而
    於八十六年十二月五日凌晨三時三十分許，在臺北縣八里鄉下罟村八之六號經警
    查獲，當時伊與寅○○、戊○○、被告及乙名姓名年籍不詳之小弟，正要將上開
    竊得之賓士轎車裝入貨櫃內，準備運往中國大陸銷售，警方到達時，伊與戊○○
    當場經警查獲，寅○○則駕車衝撞警方後逃逸，被告及該名姓名年籍不詳之小弟
    則由後門逃逸，被告與該名姓名年籍不詳之小弟均係寅○○小弟，應為同夥，伊
    將寅○○竊得之賓士轎車裝入貨櫃準備運往中國大陸共二次，第一次為八十六年
    十一月中旬，當時係裝載三輛賓士轎車準備運往大陸，當時參與裝櫃之人有伊、
    寅○○及綽號「芋頭」之被告三人，第二次為八十六年十二月五日即經警查獲之
    該次，亦係裝載三輛賓士轎車準備運往大陸，經指認被告口卡，其確曾參與本件
    犯行，八十六年十一月四日二十時許，寅○○將伊載至上述地點，伊到達時，被
    告與該名姓名年籍不詳之小弟即在現場等候等語（詳內政部警政署刑事警察局刑
    案偵查卷宗第一頁至第六頁、臺灣基隆地方法院檢察署八十六年度偵字第五三○
    一號偵查卷宗第十一頁至第十二頁），惟其嗣於本院二度囑託臺灣臺東地方法院
    訊問時，則供稱：伊知悉寅○○曾跟綽號「大胖」之人購買賓士車輛數台，車號
    伊不記得，伊並曾於八十六年十月八日，在臺北縣三峽鎮○○路○段八九號，將
    車輛裝入貨櫃準備運送出國，但被告不在場，至於被告知不知情伊不知道，在場
    之人均係寅○○叫來，伊不認識，另伊於八十六年十二月五日，與寅○○及綽號
    「芋頭」之人均在臺北縣八里鄉下罟村八之六號；伊於警訊時未曾表示被告之綽
    號為「芋頭」，因伊有老花眼，無法看清警訊筆錄記載何事，綽號「芋頭」之人
    確有參與本件犯行，但「芋頭」非被告，況被告亦未曾出現於貨櫃場等語（詳臺
    灣臺東地方法院九十年四月二十六日、七月十日訊問筆錄），前後互核，就被告
    是否曾參與本件犯行，其供述顯有所歧異，從而其右揭不利於被告之供述顯有瑕
    疵，自不得以其有瑕疵之供述遽為不利於被告之認定。
  (四)另證人丑○○（業經本院以八十七年度易字第三八一八號判決無罪確定）於警訊
    中固指述：八十六年十月八日，伊前往東亞貨櫃場領取空貨櫃後，老闆丙○○即
    要求伊將空貨櫃拖至三鶯交流道等候指示，後來丙○○亦到場，同日十九時許，
    貨主過來，其中一人與丙○○交談，因天色昏暗不知係何人，另一人即要求伊開
    車尾隨，後來將車開至臺北縣三峽鎮○○路○段八九號倉庫，伊即將空貨櫃置放
    該處，二、三小時後，要求伊開車尾隨之人至伊停車處說貨已裝好，伊即將貨櫃
    拖走，經指認口卡，要求伊開車尾隨之人即被告等語（詳臺灣臺北地方法院檢察
    署八十六年度偵字第二四六九號偵查卷宗第二八頁至第三一頁），嗣於本院調查
    中則稱：八十六年十月八日，老闆丙○○要求伊至三鶯交流道等候貨主，丙○○
    並開車跟隨其後，後丙○○不知與何人接洽好，要求伊跟隨乙輛福特自用小客車
    ，車號伊未看清楚，伊即跟隨至某倉庫，依指示將空貨櫃放下後，隨即離開，過
    一會，貨主即要求伊將貨櫃拖走，當時天色昏暗，不知貨主係何人；嗣因員警要
    求伊隨便指認一人，否則不制作筆錄，並拿五人之口卡要求伊指認，伊沒辦法，
    才指認被告等語（詳本院九十年一月十八日、六月二十一日訊問筆錄），就於八
    十六年十月八日當日，在三鶯交流道有無見過被告，其證述亦前後不一而有瑕疵
    ，此外復乏其他補強證據足資擔保其陳述之真正，自難僅憑其有瑕疵之指述，遽
    認被告有上開寄藏贓物之犯行。
  (五)再核諸證人丙○○（業經本院以八十七年度易字第三八一八號判決無罪確定）、
    分別於警訊及本院調查中陳稱：八十六年十月八日自稱「呂小姐」之人以電話要
    求伊至東亞貨櫃場領取空貨櫃前往三鶯交流道等候，伊即請司機丑○○前去，但
    伊不放心，亦開車尾隨其後，至三鶯交流道時，癸○○表示「呂小姐」無法前來
    ，叫丑○○尾隨其駕駛車輛之後方，伊本想繼續跟隨，但駕駛另一輛車輛之寅○○將伊擋下不讓伊繼續跟車；當時寅○○車內有五、六人，但因天色已暗，伊又
    不認識該些人，故未加以注意等語（詳臺灣臺北地方法院檢察署八十六年度偵字
    第二四六九號偵查卷宗第十五頁、本院九十年八月十六日訊問筆錄），及證人戊○○於警訊及本院調查中證稱：八十六年十二月四日十七時許，依公司指示送空
    貨櫃前往五股交流道，約二十二時許，貨主才到，並帶伊至臺北縣八里鄉下罟村
    八之六號裝櫃，貨主要求伊至附近休息，貨物裝好後會通知伊，伊即在附近休息
    ，後來貨主表示安置完畢，伊即將貨櫃拖回，在五股交流道帶路至臺北縣八里鄉
    下罟村八之六號倉庫之人係癸○○等語（詳內政部警政署刑事警察局刑案偵查卷
    宗第七頁至第八頁、本院九十年六月二十一日訊問筆錄），徵諸前開證人之證言
    ，皆未證言被告有何寄藏贓物之犯行。至證人丙○○固另證述：被告曾向伊表示
    其曾在上開八里倉庫遭員警追捕等語（詳本院九十年八月十六日訊問筆錄），惟
    此為被告否認，是否屬實即有待商確，縱認屬實，充其量僅足以證明被告曾敘及
    在前述八里倉庫曾遭員警追捕，亦無法證明其確有參與將附表一、二之失竊車輛
    藏置、裝入空貨櫃運送出國之犯行。
  (六)末證人即被害人乙○○、庚○○、余銘揆、辛○○、丁○○、己○○之證詞、贓
    物認領收據及車輛竊盜、車牌失竊資料個別查詢報表－查詢車牌認可資料，均僅
    能證明附表一、二車輛確有失竊之情事，並無法證明被告明知該等車輛係贓物仍
    基於寄贓之意而將之藏置、裝入空貨櫃內之犯行甚明。再臺灣臺北地方法院八十
    七年度易字第三六八八號及臺灣高等法院八十八年度上易字第九八二號判決之事
    實欄及理由欄內雖敘及本案被告與該案被告癸○○具共犯關係，然上開判決審判
    之對象係癸○○，而非被告，是該判決自無拘束本院之效力。
四、綜上所述，公訴人認定被告涉犯前揭寄藏贓物罪行，所依據之事證，均已分析論
    述如上，審酌本案所有之證據，尚未達於通常一般之人均不致於有所懷疑，而得
    確實證明起訴犯罪事實之程度，依嚴格證據之法則，尚不得遽以共同被告或證人
    有瑕疵之證詞即為不利於被告之認定。此外，復查無其他積極確切之證據足資認
    定被告有何公訴人所指之犯行，既不能證明被告犯罪，依前開說明，本院自應依
    法諭知被告無罪之判決。
據上論斷，應依刑事訴訟法第三百零一條第一項前段，判決如主文。
本案經檢察官鄭嘉欣到庭執行職務。
中    華    民    國      九十        年      九      月      二十八   日
                                      臺灣板橋地方法院刑事第四庭
                                          法  官  游  秀  雯
右正本證明與原本無異。
如不服本判決，應於判決送達後十日內，向本院提出上訴狀。
                                          書記官  卓  聖  智
中    華    民    國      九十        年      十      月        三     日
附表一：
┌──┬───────┬─────┬─────────────────┐
│編號│車          號│ 所有權人 │ 失    竊    情      形           │
├──┼───────┼─────┼─────────────────┤
│１  │ＢＸ─１１７８│名洲建設股│八十六年十月八日九時許在臺北市民權│
│    │              │份有限公司│東路三段一六○巷二十三號地下室失竊│
│    │              │（報案人：│（ＢＥＮＺ一九九四年份，價值新台幣│
│    │              │乙○○）  │（下同）四百八十萬元）            │
├──┼───────┼─────┼─────────────────┤
│２  │ＢＹ─６８５８│郭永彰    │八十六年十月八日零時許在臺北縣永和│
│    │              │（報案人：│市○○路、文化路口失竊。          │
│    │              │郭永彰）  │（ＢＥＮＺ一九九四年份，價值三百二│
│    │          │          │十五萬元）                        │
├──┼───────┼─────┼─────────────────┤
│３  │ＢＵ─９１１５│美孚建設股│八十六年十月八日一時許在臺北市松江│
│    │              │份有限公司│路七七巷十號前失竊。              │
│    │              │（報案人：│（ＢＥＮＺ一九九四年份，價值三百一│
│    │              │甲○○）  │十萬元）                          │
└──┴───────┴─────┴─────────────────┘
附表二：
┌──┬───────┬─────┬─────────────────┐
│編號│車          號│ 所有權人 │ 失    竊    情      形           │
├──┼───────┼─────┼─────────────────┤
│１  │ＢＴ─５６００│辛○○    │八十六年十一月二十四日七時發現在臺│
│    │              │          │北環河南路一段一號洛陽停車場內失竊│
│    │              │          │（ＢＥＮＺ一九九四年份，價值二百萬│
│    │              │          │元）                              │
├──┼───────┼─────┼─────────────────┤
│２  │ＬＫ─２６７７│上仁營造股│八十六年十二月三日晚上至同月四日清│
│    │              │份有限公司│晨在桃園縣中壢市○○路三○三巷三號│
│    │              │（公司負責│地下二樓停車場失竊。              │
│    │              │人：己○○│（ＢＥＮＺ一九九四年份，價值四百八│
│    │              │，報案人：│十五萬元）                        │
│    │              │林章銓）  │                                  │
├──┼───────┼─────┼─────────────────┤
│３  │ＣＭ─２２２８│林淑娟    │八十六年十二月四日十五時四十分許在│
│    │              │（報案人：│臺北市○○街七十六巷三十四號地下室│
│    │              │丁○○）  │發現失竊。                        │
│    │              │          │（ＢＥＮＺ一九九五年份，價值二百五│
│    │              │          │十餘萬元）                        │
└──┴───────┴─────┴─────────────────┘
附表三
┌──┬──────┬─────┐
│編號│物品名稱    │數量及單位│
├──┼──────┼─────┤
│一  │手提式電焊機│一台      │
├──┼──────┼─────┤
│二  │滑輪器      │四具      │
├──┼──────┼─────┤
│三  │電源線      │一條      │
├──┼──────┼─────┤
│四  │吊勾        │二個      │
├──┼──────┼─────┤
│五  │固定吊勾    │一把      │
├──┼──────┼─────┤
│六  │直立式日光燈│一具      │
├──┼──────┼─────┤
│七  │固定綱鎖螺絲│一串      │
├──┼──────┼─────┤
│八  │板手        │八支      │
├──┼──────┼─────┤
│九  │套筒起子    │五支      │
├──┼──────┼─────┤
│十  │螺絲起子    │三支      │
├──┼──────┼─────┤
│十一│鋼索        │二條      │
└──┴──────┴─────┘


司法院資訊處製作；財團法人民間司法改革基金會備份。
